臺灣高雄地方法院交通事件裁定　　　　 96年度交聲字第686號
原處分機關　交通部公路總局高雄區監理所
異　議　人　乙○○○
即受處分人
上列異議人即受處分人因違反道路交通管理處罰條例案件，對於
交通部公路總局高雄區監理所96年7 月23日所為之處分（高監營
裁字裁80-NO0000000號、裁80-NO0000000號），聲明異議，本院
裁定如下：
    主  文
異議駁回。
    理  由
一、原處分機關處分理由略以：異議人即受處分人乙○○○所有
    H8T-699 號重型機車，於民國96年6 月19日下午3 時4 分許
    ，行經高雄縣中山路與民富街口，有燈光號誌管制之交岔路
    口時，闖越紅燈，並拒絕停車接受稽查而加速逃逸，為高雄
    縣政府警察局湖內分局路竹分駐所警員開單逕行舉發，嗣分
    別依違反道路交通管理處罰條例第53條第1 項、第60條第1
    項、第63條第1 項等規定，各裁處罰鍰新臺幣（下同）1,80
    0 元，記違規點數3 點及罰鍰新臺幣3000元，記違規點數1
    點。
二、異議理由略以：異議人未曾於上揭時間，行經高雄縣路竹鄉
    ○○路與民富街口，當然也未有警員攔車之情，故異議人不
    服原處分，乃依法提起本件異議。
三、按汽車駕駛人闖紅燈或有不服指揮稽查而逃逸之行為，當場
    不能或不宜攔截製單舉發者，得對汽車所有人逕行舉發；前
    項逕行舉發，應記明車輛牌照號碼、車型等可資辨明之資料
    ，以汽車所有人為被通知人製單舉發，道路交通管理處罰條
    例第7 條之2 第1 項第1 款、第4 款、第4 項定有明文。又
    依同條例第85條規定：「本條例之處罰，受舉發違反道路交
    通管理事件之受處罰人，認為受舉發之違規行為應歸責他人
    者，應於舉發違反道路交通管理事件通知單應到案日期前，
    檢附相關證據及應歸責人相關證明文件，向處罰機關告知應
    歸責人，處罰機關應即另行通知應歸責人到案依法處理。逾
    期未依規定辦理者，仍依本條例各該違反條款規定處罰」。
    是交通違規案件於汽車所有人與使用人不同時，固應以實際
    違規駕駛人為處罰對象。惟車輛所有人對於登記於其名下之
    車輛，本應善盡妥善管領之責任，俾便車籍行政管理之統一
    性及正確性，避免汽車所有人任意將車輛出借或棄置，藉以
    規避、脫免相關處罰而設，故倘該車輛確有違規事實，汽車
    所有人既未於期限內告知實際駕駛人即應歸責人，自不能因
    此免除其應負之責。
四、經查：
  (一)異議人即受處分人乙○○○所有H8T-699 號重型機車，於96
    年6 月19日下午3 時4 分許，行經高雄縣中山路與民富街口
    ，有燈光號誌管制之交岔路口時，闖越紅燈，並拒絕停車接
    受稽查而加速逃逸等情，業據證人即舉發本件違規事件之警
    員甲○○於本院調查中證稱：96年6 月19日下午伊與同事丙○○各騎一台警用機車沿巡邏線巡邏，下午3 點多巡邏完畢
    ，就與丙○○在路竹鄉○○路與民富街口實施定點盤查，當
    時伊與丙○○站在中山路南向的位置距離中山路與民富街口
    約30至40公尺（民富街係東西向），不久伊與丙○○看到有
    一台機車由中山路由北往南行駛，行經中山路與民富街口時
    ，當時中山路方向是紅燈，結果該機車仍然闖越紅燈，繼續
    往南行駛，伊看到騎機車的人是一位年紀約十幾歲的女孩，
    頭髮不是長髮，伊就鳴笛並搖紅旗，示意該機車停車受檢，
    結果該機車沒有停車受檢，反而騎向內側快車道駛離，伊當
    場就抄下車牌號碼，於勤務完畢後回去查證車籍資料逕行舉
    發，伊當時看到該機車牌是白色的，所以是重型機車，抄錄
    車牌時，該機車離伊約5至10 公尺左右，記完車牌之後，伊
    並且與丙○○核對，確實無誤等語明確（參本院卷第26頁、
    第27頁），核與證人即同日與證人甲○○一起執勤之員警丙○○於本院調查中證稱：當時伊與甲○○各騎一台警用機車
    執行巡邏勤務，約下午3 點多勤務中心要伊與甲○○執行定
    點交通稽查勤務，伊就與甲○○選定中山路與民富街南下車
    道，於該處執行的時候，有一個騎機車的騎士闖紅燈，該機
    車行駛方向是沿中山路北往南方向行駛，行駛至民富街口的
    時候，該機車行駛方向是紅燈，但該機車仍然闖越，我們就
    要攔查，該機車一開始有減慢速度，甲○○前往攔查，結果
    該機車離甲○○約3 至5 公尺的時候，突然加速往快車道駛
    離現場，騎機車的人是一位年輕的女生，不是留長髮，長度
    我不大會形容，該機車車牌是白色的，所以是重型機車。至
    於車牌號碼是甲○○抄錄的，因為當時甲○○距離開車只有
    3 、5 公尺遠，伊當時也有去看該機車的車牌號碼，並且與
    甲○○互相核對，沒有抄錯等語（參本院卷第34 頁） 互核
    相符，且查本件道路交通違規時間係在96年6 月19日下午3
    時4 分，正值日間光線充足，證人甲○○在此客觀情形下，
    近距離記憶違規機車之車號，嗣後並與證人丙○○互相核對
    ，其所記載之車號，應不致發生誤認及誤記之危險。另佐以
    證人甲○○、丙○○與異議人素不相識，並無怨隙，衡情亦
    無設詞攀誣之可能，足認證人甲○○、丙○○前開證述，應
    堪採信，本件異議人所有上開機車確有如上交通違規之事實
    ，自堪認定。
  (二)至證人甲○○、丙○○於本院調查中，就異議人所有機車之
    顏色、當日駕駛機車之人是否戴安全帽、駕駛機車之人頭髮
    長度等部分之證述雖有不合，然比較其等就機車之顏色，一
    人證稱係銀色、一人證稱係白色；就駕駛機車之人是否戴安
    全帽，一人稱未戴安全帽、一人則稱係戴一頂小小西瓜皮的
    安全帽，可以看到頭髮；就駕駛機車之人頭髮長度，一人稱
    頭髮不是長髮，一人則稱不是留長髮，長度不會形容，所證
    機車顏色相近、頭髮長度相似、安全帽部分雖有未合，然或
    因駕駛機車之人所戴係小小的西瓜皮安全帽，致有誤認，二
    人所見並非全然不同，再參諸其等自目睹該機車違規闖越紅
    燈，至該機車突然加速駛離現場，期間短暫，且於該機車有
    加速駛離現場之舉措後，二人注意力應均集中於車牌號碼之
    抄錄，衡情其等就車牌號碼以外事物之觀察，有所差別，非
    不能想像，是尚難執二人此部分之證述有別，而認證人二人
    就上開異議人所有機車闖越紅燈，並逕行駛離現場部分所證
    為不可採，附此敘明。另異議人一再陳稱須有科學證據為憑
    ，方能認其有闖越紅燈之行為，然異議人此部分所稱，實難
    謂盡有理，蓋以監視錄影畫面或相片雖係證明違反交通規則
    之最有力證據，然畫面之取得需依賴監視器或相機，而於經
    費等種種因素考量下，並非每一路口皆能有此設備，故於缺
    乏監視錄影畫面或相片之情況下，仍須由司法單位調查相關
    證據後，綜合全部證據予以認定，非謂僅有監視錄影畫面或
    相片之路口，始能認定違規行為，異議人此部分之陳述亦難
    謂為有理。
五、異議人辯稱其未於上開時間騎車行經前述地點乙節，縱令屬
    實，因其機車既無失竊之情形，衡情當日騎乘該機車行經上
    開地點之人，如確非異議人本人，亦必係經其同意使用該車
    之人，異議人理應知悉其確實身份，惟異議人於申訴時，並
    未表明係第三人使用其機車並將該違規駕駛人之姓名、身分
    證統一編號及住址告知原處分機關，以供原處分機關另依法
    處罰該違規駕駛人，揆諸前揭道路交通管理處罰條例第85條
    規定，自屬可歸責於異議人，從而原處分機關處罰該機車所
    有人即異議人，於法並無不合。
六、綜上所述，本件異議人機車確有如上之交通違規行為，原處
    分機關依前揭道路交通管理處罰條例第53條第1 項、第60條
    第1 項規定予以裁處異議人罰鍰4,800 元，並依同條例第63
    條第1 項第1 款、第3 款（裁決書漏引該條第1 款、第3 款
    規定）併予記違規點數4 點，於法即無不當，應予維持。異
    議人徒以前揭情詞置辯，不足採信。本件異議為無理由，應
    予駁回。
據上論斷，應依道路交通案件處理法第19條，裁定如主文
中　　華　　民　　國　　96　　年　　9 　　月　　7 　　日
                  交通法庭  法　官  林揚奇
以上正本證明與原本無異。
如不服本裁定應於送達後5日內向本院提出抗告狀。
中　　華　　民　　國　　96　　年　　9 　　月　　10　　日
                            書記官  于耀文
